臺灣新竹地方法院民事判決
109年度訴字第1008號
原      告  謝語○    （姓名年籍住所均詳卷）
            謝丞○    （姓名年籍住所均詳卷）
兼前列謝語○、謝丞○
共      同
法定代理人  王○琳    （姓名年籍住所均詳卷）
前列謝語○、謝丞○
共      同
法定代理人  謝○益    （姓名年籍住所均詳卷）
前列王○琳、謝語○、謝丞○
共     同
訴訟代理人  
兼
送達代收人  黃翊魁  
被      告  林宗塏  
訴訟代理人  周育群  
            陳冠廷  

上列當事人間請求損害賠償事件，本院於民國109年12月17日言
詞辯論終結，判決如下：
    主  文
被告應給付原告王○琳新臺幣貳拾捌萬肆仟陸佰玖拾柒元，及自
民國一○九年七月二十三日起至清償日止，按年息百分之五計算
之利息。
被告應給付原告謝語○新臺幣陸萬肆仟柒佰陸拾元，及自民國一○
九年七月二十三日起至清償日止，按年息百分之五計算之利息。
原告其餘之訴駁回。
訴訟費用由被告負擔百分之五，餘由原告王○琳、原告謝丞○負擔
。
本判決第一項於原告王○琳以新臺幣玖萬伍仟元為被告供擔保後
，得假執行。但被告如以新臺幣貳拾捌萬肆仟陸佰玖拾柒元為原
告王○琳預供擔保，得免為假執行。
本判決第二項於原告謝語○以新臺幣貳萬貳仟元為被告供擔保後
，得假執行。但被告如以新臺幣陸萬肆仟柒佰陸拾元為原告謝語
○預供擔保，得免為假執行。
原告其餘假執行之聲請駁回。 
    事實及理由
壹、程序方面
一、按行政機關及司法機關所製作必須公開之文書，除前項第三
    款或其他法律特別規定之情形外，亦不得揭露足以識別前項
    兒童及少年身分之資訊，兒童及少年福利與權益保障法第69
    條第2項定有明文。是司法機關所製作必須公開之文書，除
    法律別有規定外，亦不得揭露足以識別少年之身分資訊。本
    件原告謝語○、謝丞○為未滿7歲之兒童，依前揭規定，本判
    決不得揭露原告謝語○、謝丞○之身分識別相關資訊，又原告
    王○琳為原告謝語○、謝丞○之法定代理人，若揭露其姓名將
    因此可得推知原告謝語○、謝丞○之身分，故原告謝語○、謝
    丞○之法定代理人姓名均不予揭露，爰於當事人欄部分以上
    開方式稱之，合先敘明。
二、本案於言詞辯論終結後，民事訴訟法第427條第2項增定第11
    、12款，依同法施行法第4之1條規定，本件適用修正後之規
    定，亦附此敘明。　　
貳、實體方面
一、原告主張：
（一）被告於民國108年1月20日上午10時55分許，騎乘車牌號碼
      000-000號普通重型機車（下稱肇事機車），沿新竹市東
      區食品路往西大路方向行駛，途經食品路與東南街路口，
      竟闖紅燈貿然繼續直行，不慎與依交通號誌綠燈沿東南街
      往建華街直行之原告王○琳騎乘並搭載原告謝語○（年籍詳
      卷）之車牌號碼000-000號普通重型機車（下稱系爭機車
      ）發生碰撞，人車倒地，致原告王○琳受有小腿擦挫傷、
      足部擦挫傷、先兆性流產等傷害，原告謝語○則受有腦震
      盪及左側踝部拉挫傷等傷害，又原告王○琳因本件車禍而
      發生先兆性流產現象，致其腹中胎兒即原告謝丞○（年籍
      詳卷）於108年6月5日出生時因缺氧罹有白質軟化症，後
      續引發出生後特定動作功能發展障礙症、兒童期發展延遲
      ，需要復徤至少一年。被告涉犯過失傷害罪，業經本院10
      9年度交易字第127號刑事判決判處罪刑確定在案。被告對
      原告3人顯有過失不法侵害行為，自應對原告3人負損害賠
      償責任。為此，爰依民法侵權行為損害賠償之規定，請求
      被告賠償原告下列之損害金額： 
      ⒈醫療費用新臺幣（下同）104,563元：
　　　　因本件車禍，原告王○琳已支出之醫療費用合計為30,14
        0元，原告謝丞○已支出之醫療費用合計為11,457元，原
        告謝語○已支出之醫療費用合計為950元。
      ⒉看護費用部分：
　　　　原告王○琳自108年1月20日發生系爭事故後，即被診斷
        受有外傷後頭痛、小腿及足部多處嚴重擦挫傷、意外先
        兆性流產，不僅於兩次住院期間需專人照顧，於出院後
        尚需專人照顧約14天，堪認原告王○琳於接受治療及出
        院療養期間之日常生活均需專人協助照護，則原告王○
        琳因此增加生活上之需要，而受有支出看護費用之損害
        ，原告主張以每日2,500元計算住院期間8日及出院後14
        天，總計22日之看護費用，合計為55,000元。
      ⒊交通費用部分：
　　　　原告王○琳住院及出院後仍需定期往返醫療院所就診治
        療，原告王○琳因此支出計程車車資11,685元。又原告
        謝丞○住院及出院後仍需定期往返醫療院所就診治療，
        並因此支出計程車車資12,000元。衡酌原告王○琳、謝
        丞○受傷之狀況，確實無法自行騎車前往醫療院所，是
        原告王○琳、謝丞○請求前往治療之計程車資，應屬有理
        。
　　　⒋工作損失部分：
　　　　原告王○琳於本車禍發生時為任職聚鼎科技股份有限公
        司品管人員，其於本件車禍發生後受有小腿和足部擦挫
        傷、意外先兆性流產、陰道出血、下悶腹部不適，經醫
        生建議在家休養之日總計17天，加上108年1月23日至10
        8年1月26日住院4天，共計21天，則原告王珮琳受有不
        能工作之損失共計18,480元（計算式：投保薪資26,400
        ÷30天×21日＝18,480元)。　
　　　⒌車輛修繕費用：
　　　　因本次車禍發生造成原告王○琳所有之車損修繕費用共
        計28,900元。　
　　　⒍生活需要之增加（未來後續醫療費用估算）：
　　　　原告謝丞○因本件車禍後罹有白質軟化症，後續引發手
        腳特定動作功能發展障礙症、兒童期發展延遲，經醫師
        要求且必要復健至少一年，若一年後復徤無好轉則不排
        除腦部開刀及後續龐大醫療費用支出，故原告謝丞○為
        此請求被告賠償200,000元。　
　　　⒎精神慰撫金部分：
　　　　⑴原告王○琳因本件車禍發生受有小腿及足部多處擦挫傷
          、意外先兆性流產陰道出血、下悶腹部不適。該當時
          發生車禍並懷孕16週，車禍後受有長期疼痛、住院觀
          察、數月行動不便無法工作支撐家計經濟重擔，此等
          傷害加上被告從事故後毫無任何悔意及道歉關心，原
          告王○琳除身心亦受莫大痛苦，且車禍後數日長期忍
          痛至生產完還必須接受孩子謝丞○因懷胎裡車禍發生
          導致缺氧而引發白質軟化症，至今原告謝丞○因白質
          軟化症、腦部空洞而手腳引發特定的動作發展障礙症
          、兒童期發展延遲，必需24小時疲累照顧原告謝丞○
          ，且原告謝丞○因白質軟化症造成腦部空洞現象，至
          今除不定期發燒，走路時也會不自覺失去平衡，爰請
          求被告賠償原告王○琳非財產上所受之損害共計600,0
          00元。
　　　　⑵原告謝丞○因本車禍案件發生時於母親原告王○琳懷胎
          裡有缺氧現象，以致出生後罹有白質軟化症而造成腦
          部空洞現象而引發後續手腳特定的動作發展障礙、兒
          童期發展延遲，原告謝丞○也因腦部受損導致不定期
          會短暫發燒現象，且走路時會失去平衡。經新竹東元
          醫院復徤科醫師表示最少需復建長達一年時間且不一
          定會有見效，且醫師不排除會有失能的可能性，因此
          對年僅1歲之學童而言，除受此傷害而長期疼痛，迄
          今仍定期回診、復健，已然造成生活上諸多不便及痛
          苦，原告謝丞○為此請求被告賠償非財產上所受之損
          害賠償共計1,500,000元。
　　　　⑶原告謝語○因本件車禍之發生，受有左側踝部挫拉傷，
          行動不甚方便，原告謝語○從車禍至今之身心亦受莫
          大痛苦，爰請求被告賠償原告謝語○非財產上所受之
          損害共計100,000元。
（二）為此，爰依侵權行為之法律關係，提起本件訴訟，並聲明
      明：⒈被告應給付原告王○琳744,205元及自起訴狀繕本送
      達翌日起迄清償日止按年息百分之5計算之利息。⒉被告應
      給付原告謝丞○1,723,457元及自起訴狀繕本送達翌日起迄
      清償日止按年息百分之5計算之利息。⒊被告應給付原告謝
      語○100,950元及自起訴狀繕本送達翌日起迄清償日止按年
      息百分之5計算之利息。⒋原告願供擔保，請准宣告假執行
      。⒌訴訟費用由被告負擔。　　　　　　
二、被告則以：
（一）原告雖主張原告謝丞○罹有「白質軟化症」疾病為本件車
      禍所受之傷害，惟此業經鈞院刑事庭函詢東元醫療社團法
      人東元綜合醫院（下稱東元醫院），該院於109年3月17日
      函覆「醫療上白質軟化症之成因為缺氧或血液灌流不足造
      成腦部壞死性傷害。病人王○琳女士於108年6月5日剖腹產
      ，其所生之胎兒（即原告謝承○）之白質軟化症，在醫療
      上無法依據臨床評估是否與懷孕16週時車禍相關」，故依
      函覆意見可知，原告所主張之「白質軟化症」疾病致「特
      定動作功能發展障礙症及兒童期發展延遲」疾病傷害，確
      非為本件車禍所致，而兩者間即無相當因果關係存在，鈞
      院刑事庭亦認定原告謝承○之「白質軟軟症」疾病與本件
      事禍無關，足證原告謝承○的「白質軟化症」疾病與本件
      車禍無相當因果關係，因此有關上述疾病所生的相關支出
      顯非因過失傷害案件而生之損害，原告自不得請求被告賠
      償。
（二）又就原告因本件車禍所致之損害，被告固應負損害賠償責
      任，惟仍以合理必要之範圍為限即應以醫療上之必要為限
      ，分述如下：　　
　　　⒈醫療費用部分：
　　　　⑴原告王○琳30,140元部份：
          ①東元綜合醫院（以下簡稱東元醫院）醫療費用部份
            ：除108年1月21日至同年月26日之醫療費用共2186
            元外，其餘醫療費用係因產檢、生產及生產後的看
            診費用，此部份係原告王○琳因自己需要就醫非因
            本件事故所致傷害的就醫費用，應予扣除。
　　　　  ②新竹馬偕紀念醫院（以下簡稱馬偕醫院）108年1月2
            0日 醫療費用1050元部份，被告不爭執，同年9月2
            7日醫療費用150元非屬本件事故所致，應予扣除。
　　    ⑵原告謝承○11,457元部份：此部份係因「白質軟化症」
          及該疾病所引發的「特定動作功能發展障礙症及兒童
          期發展延遲」（以下合稱系爭疾病）就醫的費用，而
          系爭疾病非因本件事故所致，已如上述，因此原告此
          部份請求依法無據。
　　　  ⑶原告謝語○950元部份，被告不爭執。　
　　　⒉看護費用部分：
　　　　原告請求每日看護費用以2,500元計算，實屬過高且無
        依據，此部份被告同意以每日2,000元計算，超過部份
        被告爭執。至於看護期間部分，原告王○琳於108年1月2
        3日至108年1月26日之4天住院期間及家中臥床14天部份
        ，被告同意給付，其餘部份係因原告王○琳生產住院之
        費用，非本事故所致傷害所生之費用，應扣除。
　　　⒊交通費用部份：
        ⑴原告王○琳的交通費用部份：
          ①馬偕醫院1,455元部份，被告不爭執。
          ②東元醫院10,230元部份：此部份包含原告王○琳因產
            檢、生產及生產後就醫所生之費用，非因本件事故
            的傷害所致，應扣除；即此部份1860元部份被告不
            爭執，其餘部份被告爭執。
        ⑵原告謝承○的交通費用部份：此部份係原告謝承○因系
          爭疾病就醫所生的費用，而系爭疾病非因本件事故所
          致，已如上述，故此部份請求依法無據。
　　　⒋工作損失部份：原告王○琳至今並未提出確因本件事故受
        有薪資損失證明，若原告王○琳能證明確有因本件事故
        而受有減少薪資證明，則被告不爭執，若無法證明，此
        部分請求應予駁回。
　　　⒌車輛修繕費用28,900元部份：系爭車輛維修費用應扣除
        零件折舊。
　　　⒍生活需要之增加（未來後續醫療費用估算）：原告謝承○
        係請求其因系爭疾病所致未來後續醫療費用，然系爭疾
        病非因本件事故所致，已如上述且係原告自已預估並無
        依據及證明係因本件事故所致，應予驳回。
　　　⒎精神慰撫金部份：
        ⑴被告事發當下即留於現場，於犯罪偵查機關未發覺前
          自首而接受裁判，而原告王○琳請求600,000元及原告
          謝語○請求100,000元之慰撫金，實屬過高，且被告對
          於本次事故亦深感自責，精神壓力不亞於原告，請斟
          酌上開情形，酌減原告之精神慰撫金之請求。
　　　　⑵至原告謝承○請求1,500,000元的精神慰撫金部份，原
          告謝承○所罹系爭疾病非因本件事故所致，已如上述
          ，因此原告謝承○向被告請求精神慰撫金，顯依法無
          據。縱認原告謝承○能證明系爭疾病係因本件事故所
          致，亦請審酌上情，酌減原告謝承○之精神慰撫金之
          請求。
（三）為此答辯聲明：⒈原告之訴駁回。⒉訴訟費用由原告負擔。
      ⒊如受不利判決，請准供擔保免為假執行。　　　　
三、兩造不爭執之事項：
（一）被告於108 年1 月20日上午10時55分許，騎乘車牌號碼00
      0-000 號普通重型機車，沿新竹市東區食品路往西大路方
      向行駛，途經食品路與東南街路口，本應遵守燈光號誌之
      指示行駛，依當時情形，又無不能注意之情形，竟闖紅燈
      貿然繼續直行，不慎與依交通號誌綠燈沿東南街往建華街
      直行之孕婦原告王○琳騎乘並搭載渠女原告謝語○之車牌號
      碼000-000 號普通重型機車發生碰撞，人車倒地，致原告
      王○琳受有小腿擦挫傷、足部擦挫傷、先兆性流產等傷害
      ，原告謝語○則受有腦震盪及左側踝部拉挫傷等傷害。
（二）醫療費用部分：原告王○琳之醫療費用3,236元（計算式：
      1,050+2,186＝3,236），原告謝語○醫療費用950元部分不
      爭執。
（三）原告王○琳看護費部分：36,000元（計算式：以每日2000
      元計算，共計18日）部分不爭執。
（四）原告王○琳計程車車資運費部分：3,315元（計算式：1,45
      5+1,860＝3,315）部分不爭執。
四、得心證之理由：
（一）經查，原告主張被告於108年1月20日上午10時55分許，騎
      乘車牌號碼000-000號普通重型機車，沿新竹市東區食品
      路往西大路方向行駛，途經食品路與東南街路口，闖紅燈
      貿然繼續直行，不慎與依交通號誌綠燈沿東南街往建華街
      直行之原告王○琳騎乘並搭載原告謝語○之車牌號碼000-00
      0號普通重型機車發生碰撞，人車倒地，致原告王○琳受有
      小腿擦挫傷、足部擦挫傷、先兆性流產等傷害，原告謝語
      ○則受有腦震盪及左側踝部拉挫傷等傷害之事實，業據其
      提出診斷證明書、新竹市警察局道路交通事故當事人登記
      聯單、道路交通事故初步分析研判表、道路交通事故現場
      圖等件為證【見本院109年度交附民字第165號卷（下稱交
      附民字卷第29至33頁、第53至54頁、第77至81頁】，並有
      新竹市警察局109年11月26日竹市警交字第1090044569號
      函檢附之系爭車禍相關資料存卷可佐【見本院109年度訴
      字第1008號卷（下稱本院卷）第46至89頁】；且系爭車禍
      經送交通部公路總局新竹區監理所竹苗區車輛行車事故鑑
      定會鑑定結果，亦認被告駕車行經號誌管制路口於紅燈亮
      起後超越停止線，未依號誌指示行駛，為肇事主因（見本
      院卷第105頁）；另被告涉犯之過失傷害刑事責任，亦經
      本院109年度交易字第127號刑事判決判處有期徒刑3月，
      如易科罰金，以新臺幣1,000元折算一日確定在案，有上
      開刑事判決書附卷可參【見本院109年度竹司調字第245號
      卷（下稱竹司調字卷）第3至9頁】，並據本院依職權調閱
      上開刑事卷宗核閱屬實，此部分事實應堪認定。
（二）次查，原告王○琳於本件車禍後發生先兆性流產乙節，固
      為被告所不爭執，然原告主張原告王○琳於系爭車禍發生
      當時之腹中胎兒（即原告謝丞○）出生後罹有白質軟化症
      之原因係因原告王○琳於孕期中遭遇系爭車禍而發生先兆
      性流產現象以致胎兒缺氧所造成之損害等情，則為被告所
      否認，並以前揭情詞置辯。本院判斷如下： 　　
　　　⒈按「當事人主張有利於己之事實者，就其事實有舉證之
        責任。但法律別有規定，或依其情形顯失公平者，不在
        此限。」，民事訴訟法第277 條定有明文。故民事訴訟
        如係由原告主張權利者，應先由原告負舉證之責，若原
        告先不能舉證，以證實自己主張之事實為真實，則被告
        就其抗辯事實即令不能舉證，或其所舉證據尚有疵累，
        亦應駁回原告之請求（最高法院17年上字第917 號判例
        意旨參照）。次按主張侵權行為賠償損害請求權，請求
        權人應就其權利或利益被侵害之事實負立證之責（最高
        法院19年上字第38號判例意旨參照），且以受有實際損
        害為成立要件，若絕無損害亦即無賠償之可言（最高法
        院19年上字第363 號判例意旨參照）。又損害賠償之債
        ，以有損害之發生及有責任原因之事實，並二者之間有
        相當因果關係為其成立要件（最高法院30年上字第18號
        、48年台上字第481 號判例意旨參照）。準此，侵權行
        為人須具備歸責性、違法性，並不法行為與損害間有因
        果關係，始能成立，且主張侵權行為損害賠償請求權之
        人，對於侵權行為之成立要件應負舉證責任（最高法院
        100 年度台上字第328號判決意旨參照）。
　　　⒉原告謝丞○出生後經醫師診斷疑似罹有白質軟化症、後續
        並引發特定的動作發展障礙症及兒童期發展遲緩等情，
        固據其提出東元醫院108年7月11日及同年12月23日之診
        斷證明書為證（本院卷第46至47頁）。惟查：原告王○
        琳於108年1月20日11時13分因本件交通事故乘坐119救
        護車至馬偕醫院急診，於同日12時30分離開急診，經醫
        師診療後認：「病人小腿擦挫傷、足部擦挫傷、妊娠16
        週。宜休養三天，建議多冰敷，抬高傷肢，減少活動及
        碰撞，續門診追蹤治療」，此後，原告王○琳於108年1
        月23日至同年月26日，因「懷孕17週合併先兆性流產」
        至東元醫院住院4日後出院，醫囑「宜門診複查」，復
        於108年2月2日因「懷孕18週合併早期子宮收縮，先兆
        性流產」至東元醫院門診檢查及接受治療，醫囑：「建
        議在家中臥床休息2週，宜定期門診複查」，嗣至108年
        6月5日，原告王○琳因「懷孕36週合併1.產程遲滯、2.
        產痛、3.接受剖腹生產手術」後於東元醫院住院，至同
        年9 日出院，共計住院5日，此有本院卷附馬偕醫院108
        年1月20日診斷證明書及東元醫院108年1月26日、同年2
        月2日、同年6月8日診斷證明書在卷（見本院交附民字
        卷第29至31頁、第33頁），可知原告王○琳於108年1月2
        6日、同年2月2日曾因先兆性流產之狀況，於東元醫院
        婦產科門診就診，經住院治療後，後續並無先兆性流產
        之狀況，直至108年6月5日剖腹生產，核與東元醫院109
        年11月23日東秘總字第1090001649號函覆本院所示內容
        ：「…二、病人王○○女士（即原告王○琳，下同）於108
        年1月20日車禍第一時間並未至本院求診（先至馬偕醫
        院求診），於108年1月21日因感覺下腹痛至本院門診求
        診，但經檢查後並無異狀，建議回家休息注意。於108
        年1月23日因感到有陰道出血現象、下腹悶痛不適，再
        度至本院產房急診治療，經檢查無子宮收縮，子宮頸未
        擴張，因病人擔心病況，經諮詢後安排住院治療。三、
        病人王○○女士於108年1月23日至108年1月26日住院共計
        4日…。四、病人王○○女士於本院婦產科門診追蹤檢查至
        108年2月25日，病況已較為穩定」等語（見本院卷第93
        頁），亦屬相符，是原告王○琳於108年6月5日剖腹生產
        產下原告謝丞○，原告謝丞○於出生時疑似罹有白質軟化
        症、後續並引發特定的動作發展障礙症及兒童期發展遲
        緩等情，是否與系爭車禍之發生具有相當因果關係，並
        非無疑。再者，本院刑事庭於被告所涉過失傷害案件審
        理中曾函詢東元醫院有關白質軟化症之成因，據該院於
        109年3月17日以東密總字第1090000302號函覆略以：「
        …二、醫療上白質軟化症之成因為缺氧或血液灌流不足
        造成腦部壞死性傷害。三、病人王○○女士於108年6月5
        日剖腹產，其所生之胎兒之白質軟化症，在醫療上無法
        依據臨床評估是否與懷孕16週時車禍相關」等語（本院
        卷第93頁），準此，原告謝丞○出生時疑似罹有白質軟
        化症，是否係因被告上開過失駕駛行為所致，實難認定
        。
　　　⒊準此，原告未舉證證明原告謝丞○出生時疑似罹有白質軟
        化症與其母親即原告王○琳於孕期中遭遇之本件交通事
        故間有何關聯性，自難認原告謝丞○出生後罹有白質軟
        化症乙事與被告之過失行為間有相當因果關係存在，僅
        能認為原告王○琳因本件交通事故受有小腿擦挫傷、足
        部擦挫傷、先兆性流產等傷害，是原告謝丞○請求被告
        賠償已支出之醫療費用及交通費、後續醫療（復健）費
        用及精神慰撫金，自屬無據，不應准許。
　（三）再因故意或過失，不法侵害他人之權利者，負損害賠償
        責任；不法侵害他人之身體或健康者，對於被害人因此
        喪失或減少勞動能力或增加生活上之需要時，應負損害
        賠償責任；不法侵害他人之身體、健康、名譽、自由、
        信用、隱私、貞操，或不法侵害其他人格法益而情節重
        大者，被害人雖非財產上之損害，亦得請求賠償相當之
        金額；不法毀損他人之物者，被害人得請求賠償其物因
        毀損所減少之價值，民法第184條第1項前段、第193條
        第1項、第195條第1項前段及第196條分別定有明文。又
        駕駛人駕駛汽車，應遵守道路交通標誌、標線、號誌之
        指示；汽車行駛至交岔路口，其行進、轉彎，應遵守燈
        光號誌，道路交通安全規則第90條前段及第102條第1項
        第1款前段亦有明定。經查，原告王○琳因被告闖紅燈之
        過失駕駛行為而受有小腿擦挫傷、足部擦挫傷、先兆性
        流產等傷害，原告謝語○則受有腦震盪及左側踝部拉挫
        傷等傷害等節，業如前述，則原告王○琳、謝語○依上開
        規定，請求被告負侵權行為損害賠償責任，於法有據，
        應予准許。玆就原告王○琳、謝語○請求之項目及金額分
        述如下：
　　  ⒈原告王○琳部分：
　　　　⑴醫療費用部分：
          原告王○琳主張其因本件車禍已支出醫療費用共計3  
          0,140元等情，業據其提出醫療費用收據為證（見本
          院交附民字卷第19至26頁），而參諸東元醫院109年1
          1月23日東秘總字第1090001649號函所示：「…病人王
          ○○女士於108年1月20日車禍第一時間並未至本院求診
          （先至馬偕醫院求診），於108年1月21日因感覺下腹
          痛至本院門診求診，但經檢查後並無異狀，建議回家
          休息注意。於108年1月23日因感到有陰道出血現象、
          下腹悶痛不適，再度至本院產房急診治療，經檢查無
          子宮收縮，子宮頸未擴張，因病人擔心病況，經諮詢
          後安排住院治療…病人王○○女士於108年1月23日至108
          年1月26日住院共計4日…病人王○○女士於本院婦產科
          門診追蹤檢查至108年2月25日，病況已較為穩定。」
          等語，足認原告王○琳因本件車禍至新竹馬偕醫院急
          診就醫及其後至東元醫院婦產科、神經內科就診、安
          胎而支出之醫療費用部分，核屬其為治療系爭傷害所
          必要，自屬有據，惟依東元醫院上揭回函所示，原告
          王○琳之病況最遲至108年2月底時已趨穩定，則原告
          王○琳請求被告賠償108年2月底以後之醫療費用及住
          院生產費用等，即難採認。準此，原告王○琳請求之
          醫療費用於4,646元（計算式：300＋600＋150＋390＋1,7
          96＋390＋30＋290＋700＝4,646）之範圍內為有理由，逾
          此範圍之請求即難認有理。
        ⑵看護費用部分：
　　      原告王○琳主張其因系爭傷害住院安胎之4天期間及經
          醫生建議在家休養17天之休養期間，均須專人全日看
          護，同意以每日2,000元為計算基準，請求被告賠償
          看護費用乙節，業據其提出東元醫院診斷證明書2紙
          為證（見本院交附民字卷第30至31頁），而據東元醫
          院109年11月23日東秘總字第1090001649號回函稱：
          「病人王○○女士於108年1月23日至108年1月26日住院
          共計4日，住院期間病人並無透過醫院聘請看護照顧
          ，而安胎病人於住院期間是否需請看護，應視其主觀
          之需要而定，但病人安胎未穩定期間，仍需要有人全
          日陪伴照護，如許可出院其病況應為穩定狀況，至於
          是否需請看護，應視其居家環境及狀況而定，不一而
          論，但安胎病人，建議仍需有人陪伴照護等語」（見
          本院卷第11至12頁），且被告對於原告王○琳住院安
          胎期間（4天）及出院後在家臥床休息期間（14天）
          應由專人全日看護、看護費用為每日2,000元等節亦
          表示不爭執（見前述兩造不爭執事項），從而，原告
          王○琳請求被告賠償看護費用36,000元（計算式：2,0
          00元×18天＝36,000元），核屬有據，逾此部分則無理
          由。  
　　    ⑶交通費用部分：
          原告王○琳主張其住院及出院後仍須定期往返醫療院
          所就診治療，然因其無法自行騎車前往醫療院所，須
          搭乘計程車前往，故請求被告賠償因此所支出之計程
          車車資11,685元等語，並提出大都會計程車車資試算
          網頁畫面為證（見本院交附民字卷第65頁）。承前所
          述，原告王○琳自108年1月20日受傷當日起至108年2
          月底前為治療其因系爭車禍所受傷害，確有前往醫療
          院所就診之必要，且依其所受傷勢以觀，如其自行騎
          車或搭乘大眾運輸交通工具前往醫院就診，亦屬不便
          且易生危險，則其以搭乘計程車之方式前往醫院就診
          ，應屬合理適當。準此，原告王○琳請求被告賠償其
          於108年1月21日、23日（住院安胎、26日出院）、28
          日、29日及同年2月2日自其竹東住家往返東元醫院就
          診或住院、出院之車資，及其於108年1月20日自馬偕
          醫院返回其竹東住家之車資，並請求以網路上查詢搭
          乘計程車往返路程之車資費用，按其自竹東住家前往
          東元醫院、馬偕醫院就醫之路程及次數，計算應支出
          之交通費用，亦屬可採。從而，原告王○琳請求被告
          賠償此部分交通費用5,135元（計算式：東元醫院部
          分：單趟車資465元×2×5＝4,650元，馬偕醫院部分：
          單趟車資485元，4,650+485＝5,135），為有理由，自
          應准許，超過此數額之請求則非可採。
        ⑷工作損失部分：
          原告王○琳主張其於系爭事故發生時任職於聚鼎科技
          股份有限公司，其勞保投保薪資為26,400元，然其因
          本件車禍受傷，經醫生建議在家休養17天，另108年1
          月23日至同年月26日住院4天，致無法工作，計受有
          工作損失18,480元乙節，固據提出勞工保險被保險人
          投保資料表1紙為證（見本院交附民字卷第69至70頁
          ），惟經本院向聚鼎科技股份有限公司函詢原告王○
          琳是否曾因本件車禍向該公司請假，及其請假期間之
          薪資減少數額為何，而據聚鼎科技股份有限公司以10
          9年11月20日（109）聚管字第10911004號函復略以：
          「員工王○琳因扶養三名未滿三歲子女故於以下期間
          辦理育嬰留職停薪105/8/31～107/8/30、107/4/1～109
          /3/31、109/4/1～111/3/31，該員工目前尚在辦理育
          嬰留職停薪中，故無支領薪資、因車禍請假、減少薪
          資等情形」等語（見本院卷第9頁），復為原告所不
          爭執，足認原告王○琳並未因本件車禍受傷而受有薪
          資減少之工作損失。據此，原告王○琳請求被告賠償
          工作損失18,480元，於法未合，不應准許。
　　　　⑸系爭機車維修費部分：
　　　　　按物被毀損時，被害人除得依民法第196條之規定請
          求賠償外，並不排除民法第213條至第215條之適用，
          而依民法第196條請求賠償物被毀損所減少之價額，
          得以修復費用為估定之標準，但以必要者為限（例如
          ：修理材料以新品換舊品，應予折舊）（最高法院73
          年度台上字第1574號裁判意旨、最高法院77年度第9 
          次民事庭會議決議參照）。查本件被告因前開過失肇
          事，致原告王○琳所有之系爭機車毀損等情，已如前
          述，則被告自應就系爭機車之損害負損害賠償責任。
          而系爭機車因本件事故受損，其必要之修復費用共計
          28,900元（含工資費用8,000元、零件費用20,900元
          ），業據原告提出估價單為證（見本院交附民字卷第
          71頁），經核該估價單所列各修復項目與系爭機車受
          損之情形相符，堪認確係屬修復系爭機車所必要，而
          各項費用亦尚稱合理，則原告王○琳此部分主張即堪
          採信。惟系爭機車為98年7月出廠，有車籍查詢資料
          附卷可參，至本件肇事發生時（即108年1月20日）已
          有9年6月餘之使用期間，揆之前揭說明，以新品換舊
          品而更換之零件，自應予以折舊，本院依行政院台（
          86）財字第52053 號公布之固定資產耐用年數表及固
          定資產折舊率表，採定率遞減法計算其折舊，即機器
          腳踏車耐用年數為3年，每年折舊率千分之536，但其
          最後1年之折舊額，加歷年折舊累計額，其總和不得
          超過該資產成本額之10分之9 ，經核系爭機車使用年
          數已逾3年，故以3年計，是系爭機車更新零件部分，
          其折舊後之金額為10分之1即2,090元（計算式：20,9
          00 ×1/10＝2,090），另工資費用8,000元部分，並無
          折舊之問題，是以，系爭機車之必要修復費用為10,0
          90元（計算式：2,090＋8,000＝10,090）。
        ⑹精神慰撫金部分：
          按人格權遭遇侵害，受有精神上之痛苦，而請求慰藉
          金之賠償，其核給之標準，須斟酌雙方之身分、資力
          與加害程度及其他各種情形核定相當之數額。其金額
          是否相當，自應依實際加害情形與被害人所受之痛苦
          及雙方之身分、地位、經濟狀況等情狀決定之（最高
          法院51年台上字第223號判例要旨、85年度台上字第4
          60 號判決意旨參照），是精神慰撫金之多寡，應斟
          酌雙方之身分、地位、資力、加害之程度、被害人所
          受之痛苦及其他各種情形，核定相當之數額。查本件
          原告王○琳係因被告違規闖紅燈，致其受有小腿擦挫
          傷、足部擦挫傷、先兆性流產等傷害，原告王○琳並
          因先兆性流產徵狀而住院安胎4日，並依醫囑建議在
          家臥床休息2週，足見原告王○琳不僅因突遭橫禍而受
          有驚恐，其受傷本身之苦痛及孕婦擔心體內胎兒安危
          之折磨，並增加生活之不便，堪認本件車禍事故確已
          造成原告精神上之痛苦。本院審酌原告王○琳係大學
          畢業，曾擔任生產技術員，月薪約25,000元，名下無
          任何財產；被告為大學畢業，擔任助理工程師，年薪
          約65萬元，名下財產有汽車乙部等情，業據兩造分別
          陳明在卷（見本院竹司調字卷第30-1頁），並有刑事
          判決書及稅務電子閘門財產所得調件明細表存卷可參
          （見本院竹司調字卷第6頁、第11至16頁），本院斟
          酌前述兩造之身分、地位、經濟能力及原告王○琳所
          受傷勢之嚴重程度等一切情狀，認原告王○琳所受非
          財產上損失即精神慰撫金以300,000元為適當，逾此
          範圍者，容有過高，應予酌減。
　　　　⑺綜上，原告王○琳所得請求之金額，為醫療費用4,646
          元、看護費用36,000元、交通費用5,135元、系爭機
          車維修費用10,090元及精神慰撫金300,000元，合計3
          55,871元（計算式：4,646＋36,000＋5,135＋10,090＋30
          0,000＝355,871）。
　　  ⒉原告謝語○部分：  
　　　  ⑴醫療費用部分：
　　　　　原告主張原告謝語○因上開事故支出醫療費用共計950
          元乙節，業據其提出醫療費用收據影本3紙為證（見
          本院交附民字卷第51至52頁），復為被告所不爭執（
          見本院卷第116頁）。從而，原告謝語○請求被告給付
          醫療費用950元，並無不合，應予准許。
        ⑵精神慰撫金部分：
　　　　　查原告謝語○於本件車禍發生時年僅2歲，其於搭乘機
          車時突遭被告機車撞擊，而受有腦震盪及左側踝部拉
          挫傷等傷害，衡情原告謝語○之身體及精神自遭受相
          當之痛苦，本院審酌上情，認原告謝語○所得請求之
          精神慰撫金以8萬元為適當，逾此部分之請求，為無
          理由，不應准許。
        ⑶綜上，原告謝語○所得請求之金額，為醫療費用950元
          及精神慰撫金80,000元，合計80,950元。　　　
（四）再按損害之發生或擴大，被害人與有過失者，法院得減輕
      賠償金額或免除之；前2項之規定，於被害人之代理人或
      使用人與有過失之情形，亦有準用，民法第217條第1項、
      第3項定有明文。此項規定之目的在謀求加害人與被害人
      間之公平，倘受害人於事故之發生亦有過失時，由加害人
      負全部賠償責任，未免失諸過酷，是以賦與法院得不待當
      事人之主張，減輕其賠償金額或免除之職權。換言之，基
      於過失相抵之責任減輕或免除，非僅為抗辯之一種，亦可
      使請求權全部或一部為之消滅，故裁判上得以職權斟酌之
      （最高法院85年度台上字第1756號判決同此見解）。又按
      汽車行駛至交岔路口，其行進、轉彎應遵守燈光號誌；汽
      車行駛時，駕駛人應注意車前狀況，並隨時採取必要之安
      全措施；車輛面對圓形紅燈表示禁止通行，不得超越停止
      線或進入路口，道路交通安全規則第102條第1項第1款、
      第94條第3項及道路交通標誌標線號誌設置規則第206條第
      5款第1目分別定有明文。查本件車禍發生地點之置有普通
      二時相行車管制號誌正常運作之四岔路口，此有道路交通
      事故現場圖、道路交通事故調查表（一）及現場照片可佐
      （見本院卷第50頁、第71頁、第79至82頁），是原告王○
      琳駛入系爭交岔路口，本應遵守燈光號誌，同時注意車前
      狀況，以隨時採取必要安全措施。惟依交通部公路總局新
      竹區監理所竹苗區車輛行車事故鑑定會作成之鑑定意見書
      （下稱系爭鑑定意見書），已載明：「…林車（即被告騎
      乘之機車）沿食品路駛至肇事路口直行，而王車（即原告
      王○琳騎乘之機車）則沿東南街駛至肇事路口停等後起步
      直行…由監視器畫面可見（10 : 54 : 13東南街東向號誌
      轉為綠燈、10 : 54 : 12王車起步超越停止線、10 : 54 
      : 14林車超越停止線）…王車雖於紅燈時相駛入機車停等
      區停等號誌，但於東南街號誌仍為紅燈且所掛設倒數計時
      顯示器顯示『2』即行起步超越停止線…」等情（見本院卷第
      103頁），堪認原告王○琳對於注意車前狀況及遵守燈光號
      誌之指示以通過系爭交岔路口之注意義務亦有所欠缺，以
      致與被告機車發生碰撞，故其就車禍之發生亦有過失，且
      系爭鑑定意見書亦認定原告王○琳駕駛普通重型機車，行
      經號誌管制路口停等號誌後於全紅時相即行起步超越停止
      線，又未充分注意車前路口之狀況，為肇事次因（見本院
      卷第105頁），核與本院認定大致相符。本院審酌雙方之
      過失情形，原告王○琳為肇事次因，被告為肇事主因等情
      ，認原告王○琳就本件車禍應負20%過失責任，被告應負80
      %過失責任，適用過失相抵之法則，減輕被告賠償金額20%
      ，故被告應賠償原告王○琳之金額為284,697元（計算式：
      355,871元×80%＝284,697元，元以下四捨五入）。 
（五）另按駕駛車輛附載他人，該他人係因藉駕駛人載送而擴大
      其活動範圍，駕駛人為之駕駛車輛，應認係該他人使用人
      （最高法院74年台上字第1170號判例意旨參照）。查原告
      謝語○係由原告王○琳所搭載，原告謝語○因其之載送而擴
      大活動範圍，依前開說明，堪認原告王○琳為原告謝語○之
      使用人，則原告王○琳對本件車禍與有過失，業經本院認
      定如上，依民法第217條第3項準用第1項規定，即視同原
      告謝語○與有過失，亦應減輕賠償義務人即被告之賠償金
      額20%，是經計算結果，被告應賠償原告謝語○64,760元（
      計算式：80,950元×80%＝64,760元）。
（六）末按給付無確定期限者，債務人於債權人得請求給付時，
      經其催告而未為給付，自受催告時起，負遲延責任。其經
      債權人起訴而送達訴狀，或依督促程序送達支付命令，或
      為其他相類之行為者，與催告有同一之效力。遲延之債務
      ，以支付金錢為標的者，債權人得請求依法定利率計算之
      遲延利息；應付利息之債務，其利率未經約定，亦無法律
      可據者，週年利率為百分之5，民法第229條第2項、第233
      條第1項前段及第203條分別定有明文。本件被告應負之前
      揭損害賠償義務，係未約定期限之給付，亦未約定遲延利
      率，依前開規定，原告王○琳、謝語○請求被告自刑事附帶
      民事起訴狀繕本送達之翌日即109年7月23日起（見交附民
      字卷第85頁），均至清償日止，按年息5%計算之利息，為
      有理由，應予准許。
五、綜上所述，原告基於民法侵權行為之法律關係，請求被告賠
    償原告王○琳284,697元、原告謝語○64,760元，及均自109年
    7月23日起至清償日止，按年息5%計算之利息，為有理由，
    應予准許，逾此範圍之請求，則無理由，應予駁回。
六、本判決第一、二項所命被告給付之金額未逾500,000元，應
    依民事訴訟法第389條第1項第5款之規定依職權宣告假執行
    ，並酌定相當之擔保金額准被告供擔保後免為假執行。至原
    告雖聲明願供擔保請准宣告假執行，惟就被告敗訴部分，此
    僅係促請本院依職權宣告而已。又原告敗訴部分，其假執行
    之聲請已失所依據，應併予駁回。
七、本件為刑事附帶提起民事訴訟，就原告王○琳、謝語○請求被
    告賠償原告王○琳系爭機車維修費用以外之請求，依刑事訴
    訟法第504條第2項之規定，免納裁判費。而就原告請求被告
    賠償原告王○琳所支出之系爭機車維修費用及原告謝丞○所受
    損害部分，原告已支出裁判費18,424元，爰就此部分按兩造
    訴訟勝敗之情形，諭知該部分訴訟費用之負擔如主文第4項
    所示。
八、訴訟費用之負擔：民事訴訟法第79條、第85條第1 項。
中　　華　　民　　國　　110 　年　　1 　　月　　28　　日
                  民事第二庭  法  官  張詠晶
以上正本係照原本作成。
如不服本判決，須於本判決送達後二十日內向本院提出上訴狀（須按他造當事人之人數附繕本）。　　　　　　　　　　　　
中　　華　　民　　國　　110 　年　　1 　　月　　29　　日
                              書記官　蔡美如